臺灣臺南地方法院刑事判決　　　　　　　　　　　　　九十年度交訴字第四六九號
　　公　訴　人　臺灣台南地方法院檢察署檢察官
　　被　　　告　甲○○
右列被告因過失致死案件，經檢察官提起公訴（九十年度偵字第一四二五七號），本
院判決如左：
    主  文
甲○○因過失致人於死，處有期徒刑陸月，如易科罰金，以參佰元折算壹日。
    事  實
一、甲○○於民國九十年十月七日晚間八時二十五分許，駕駛車牌號碼ＰＬ—五二四
    六號自用小客車，沿台南縣學甲鎮○○路，由南往北方向行駛，途經該路段與八
    德街口時，本應注意汽車行駛時，駕駛人應注意車前狀況，並隨時採取必要之安
    全措施，及行車速度在市區道路，時速不得超過四○公里之規定，而依當時天候
    晴朗、夜間有照明、路面乾燥無缺陷、視距復屬良好等情形以觀，客觀上亦無不
    能注意之情事，其竟疏於注意車前狀況，冒然以每小時七十公里以上之時速前行
    。適同一時地王臨慶騎乘車號ＭＵＲ－六九八號重型機車，沿台南縣學甲鎮○○
    路由北往南行駛至前開交叉路口欲左轉八德街，亦應注意汽車左轉彎時，轉彎車
    應讓直行車先行，行至交岔路口中心處左轉，並不得占用來車道搶先左轉之規定
    ，而依當時之情形，又無不能注意之情事，竟亦疏於注意，於通過上開交岔路口
    時，冒然前行。由於雙方皆有上述過失，避剎皆已不及，雙方之車輛遂於前開交
    岔路口發生碰撞。王臨慶因之受有「腦挫傷合併顱內出血」等傷害。嗣經送醫急
    救，仍傷重不治死亡。甲○○於肇事後，犯罪未被有偵查權之公務員或機關發覺
    前，即向台南縣警察局學甲分局警員自首並坦承犯行，進而接受裁判。
二、案經臺灣臺南地方法院檢察署檢察官相驗後自動檢舉偵查起訴。
    理  由
一、訊據被告甲○○對於前述時、地因超速行駛肇事撞及被害人王臨慶死亡之犯罪事
    實，業據被告甲○○於警訊、檢察官偵查及本院審理時坦承不諱。然甲○○又辯
    稱：我沒有越線行駛云云。經查：參酌台南縣警察局學甲分局製作之道路事故調
    查報告表內所附現場圖顯示，被告之剎車痕起自信義路南向車道上，左側長達十
    八點五公尺，右側長達十四點五公尺，被害人機車之刮地痕起自北向車道近道路
    中線處，而撞擊點在被告車輛之右前保險桿處，足認被告突見被害人時確實越線
    向南向車道處閃避，以突超越被害人之機車，待見無法超越時，始開始剎車，而
    在南向車道處留下剎車痕，並撞及在北向車道上之被害人，被告辯稱伊肇事前未
    跨線行駛云云，不足採信。此外復有交通事故現場蒐證照片八張附卷可稽。又被
    害人王臨慶因本件車禍而死亡，亦經檢察官督同檢驗員相驗屬實，並製有勘驗筆
    錄、驗斷書、相驗屍體證明書與法醫參考病歷摘要各一份在卷足憑。
二、其次，按汽車行駛時，駕駛人應注意車前狀，並隨時採取必要之安全措施；行車
    速度，在市區道路，時速不得超過四○公里，道路交通安全規則第九十四條第三
    項、第九十三條第一項第一款，分別定有明文。本件被告甲○○駕車於道路上行
    駛，本應注意上述交通安全規則，而依當時天候晴朗、夜間有照明、路面乾燥無
    缺陷、視距復屬良好等情，亦有前開台南縣警察局學甲分局道路交通事故調查報
    告表載明可考，據此判斷，客觀上亦無不能注意之情事，其竟疏於注意車前狀況
    ，冒然以以每小時七十公里以上時速前行，以致發生車禍，是被告駕車肇事之行
    為，具有過失甚明。另被告之過失駕車肇事行為，與被害人王臨慶之死亡結果間
    ，具有相當因果關係，亦屬顯然。從而，本件事證已臻明確，被告之前述犯行堪
    以認定。
三、況本件經送台灣省台南區行車事故鑑定委員會鑑定結果，亦認被告行經無號誌之
    交叉路口，嚴重超速行駛，注意車前狀況，跨線行駛，閃避失當，係本件車禍之
    肇事主因，則有該委員會九十年十月三十一日南鑑字第九○一二八六號函及所附
    之鑑定意見書一份附卷可參，此益證被告駕車肇事致被害人死亡之行為，確有過
    失無疑。
四、此外，告訴人騎乘機車，行經上述無號誌交岔路口，轉彎車未讓直行車先行，係
    本件車禍之肇事次因，雖亦有前述鑑定意見書載明可證，然被告之前述過失，既
    與告訴人之過失，併合而為本件車禍肇事之原因，故告訴人之過失或可供做量刑
    時之斟酌，但被告之刑責則不能因此相扺而獲得免除。
五、核被告甲○○所為，係犯刑法第二百七十六條第一項之普通過失致死罪。又被告
    犯罪後，犯罪未被有偵查權之公務員或機關發覺前，即向台南縣警察局第學甲分
    局警員自首並坦承犯行，進而接受裁判，此有卷附之警訊筆錄載明可稽，應依刑
    法第六十二條前段自首之規定，減輕其刑。本院審酌被告之生活狀況、品行、智
    識程度，本件犯罪所生之危險、損害，及被告之過失程度重大，肇事後復未立即
    與被害人家屬，就民事賠償問題達成和解，惟其就前開部分犯行，坦承不諱，犯
    罪後之態度堪稱良好等一切情狀，量處如主文所示之刑，並諭知易科罰金之折算
    標準，以資懲儆。
據上論斷，應依刑事訴訟法第二百九十九條第一項前段，刑法第二百七十六條第一項
、第六十二條前段、第四十一條第一項前段，罰金罰鍰提高標準條例第一條前段、第
二條，判決如主文。
中      華      民      國    九十一    年    一    月      三十一      日
                              臺灣臺南地方法院交通法庭
                                  法  官  蔡  直  青
右正本證明與原本無異
如不服本判決應於送達後十日內向本院提出上訴狀
                                  書記官  孫  鈴  堯
中      華      民      國    九十一    年    一    月      三十一      日
附錄本案論罪科刑法條全文：
刑法第二百七十六條第一項
因過失致人於死者，處二年以下有期徒刑、拘役或二千元以下罰金。
